臺灣臺南地方法院臺南簡易庭民事判決
110年度南小字第756號
原      告  鄭明財  


被      告  陳瑞峯  
上列當事人間因過失傷害案件，原告提起刑事附帶民事訴訟請求
侵權行為損害賠償事件，經刑事庭移送前來（110年度交附民字
第65號），經本院於民國110年11月12日言詞辯論終結，判決如
下：
     主      文
被告應給付原告新臺幣壹萬肆仟壹佰伍拾柒元，及自民國一百一
十年九月二十八起至清償日止，按週年利率百分之五計算之利息
。
原告其餘之訴駁回。
訴訟費用新臺幣壹仟元，其中新臺幣參佰元由被告負擔，餘由原
告負擔。
本判決原告勝訴部分得假執行。但被告如以新臺幣壹萬肆仟壹佰
伍拾柒元為原告預供擔保，得免為假執行。
    事實及理由
一、按訴狀送達後，原告不得將原訴變更或追加他訴，但擴張或
    減縮應受判決事項之聲明者，不在此限，民事訴訟法第255
    條第1項第3款定有明文，依同法第436條之23、第436條第2
    項規定，亦為小額訴訟程序所準用。本件原告原起訴聲明請
    求被告應給付原告新臺幣（下同）20,690元，及自起訴狀繕
    本送達之翌日起至清償日止，按週年利率5％計算之利息。嗣
    於民國110年9月27日言詞辯論程序中，變更聲明如後所示，
    核屬擴張應受判決事項之聲明，揆諸前開規定，自應准許。
二、原告主張：被告於109年11月4日16時15分許，駕駛車牌號碼
    000-0000號自小客車（下稱系爭汽車）自臺南市○○區○○路0
    段000號前由西往東方向倒車，疏未注意謹慎緩慢後倒，並
    應注意其他車輛及行人，即貿然倒車，適有原告騎乘車牌號
    碼000-0000號普通重型機車（下稱系爭機車），自該路段農
    會騎樓起步行駛至此，兩車因而發生碰撞（下稱系爭交通事
    故），致原告受有左手背、右手第五指瘀挫傷及右側小腿挫
    傷之傷害（下稱系爭傷害）。原告因此支出醫療費用3,130
    元及系爭機車維修費用17,560元。又原告於系爭交通事故前
    擔任駕駛技工機士之工作，每日薪資3,000元，故請求被告
    給付自109年11月9日至同年月12日共4日無法工作之薪資損
    失12,000元及精神慰撫金30,000元。為此，依侵權行為之法
    律關係提起本訴等語。並聲明：被告應賠償原告62,690元，
    並自110年9月27日之書狀繕本送達被告之翌日起至清償日止
    ，按週年利率5％計算之利息。
三、被告抗辯：被告倒車時有看後視鏡，當時後方沒有車，故原
    告是行進中而非靜止，且系爭汽車有打倒車燈及雙黃燈，倒
    車速度也沒有很快。原告騎車開出馬路時，亦應注意系爭汽
    車，原告未注意系爭汽車之警示燈及倒車燈就衝下來，應亦
    有過失。對原告支出之醫療費用、機車維修費用無意見，但
    應照肇事比例責任分擔，原告請求精神慰撫金額過高，另原
    告主張不能工作之損失部分，原告於系爭交通事故發生時應
    無工作，且其所受傷勢非嚴重，並無不能工作之情況。另因
    原告就系爭交通事故亦有過失，被告應得請求原告賠償系爭
    汽車之損害。經被告持系爭汽車受損照片請原廠估價結果，
    系爭汽車後保險桿之維修費用為43,103元，被告以此金額與
    原告本件請求金額予以抵銷等語。並聲明：原告之訴駁回。
四、兩造不爭執事項：
  ㈠被告於109年11月4日16時15分許，駕駛系爭汽車自臺南市○○
    區○○路0段000號前由西往東方向倒車，疏未注意謹慎緩慢後
    倒，並應注意其他車輛及行人，即貿然倒車，適有原告騎乘
    系爭機車自該路段農會騎樓起步行駛至此，兩車因而發生碰
    撞，致原告受有系爭傷害。
　㈡原告就系爭交通事故支出醫療費用3,130元、系爭機車維修費
    用17,560元（零件費用12,292元、工資5,268元）。
　㈢原告並未因系爭交通事故領得強制機車責任保險金。
  ㈣系爭機車之所有權人為訴外人甲○○，甲○○於110年7月16日將
    系爭機車因系爭交通事故所生之損害賠償請求權讓與原告。
  ㈤被告因上開㈠所示行為，業經本院以110年度交簡字第623 號
    刑事判決，判處被告犯過失傷害罪，處拘役10日，如易科罰
    金，以1,000元折算1日。
  ㈥系爭汽車於系爭交通事故發生時之車主並非被告，而是訴外
    人丘育丞。系爭汽車之後保險桿飾板因系爭交通事故受損，
    所需維修費用為43,103元（均為零件費用）。
五、得心證之理由：
　　本件兩造爭點應在於：㈠原告請求被告給付系爭機車維修費1
    7,560元、薪資損失12,000元、精神慰撫金30,000元，有無
    理由？㈡原告就系爭交通事故之發生是否有過失？若然，兩
    造之過失比例為何？㈢被告主張原告應就系爭汽車之車損負
    損害賠償之責，並據以行使抵銷權，有無理由？若然，得主
    張之抵銷金額為何？經查：
  ㈠按汽車倒車時，應顯示倒車燈光或手勢後，謹慎緩慢後倒，
    並應注意其他車輛及行人，道路交通安全規則第110條第2款
    定有明文。被告為汽車駕駛人，自應遵守上開規定。且系爭
    交通事故當時天候晴、日間自然光線、柏油路面乾燥無缺陷
    、無障礙物，視距復屬良好等情，有道路交通事故調查報告
    表(一)在卷可憑（見本院卷第52頁），並無不能注意情事，
    被告駕駛系爭汽車行經上開肇事地點時，竟疏未注意謹慎緩
    慢後倒，並應注意其他車輛及行人，即貿然倒車，因而肇事
    ，其有過失甚明。
  ㈡次按因故意或過失，不法侵害他人之權利者，負損害賠償責
    任；汽車、機車或其他非依軌道行駛之動力車輛，在使用中
    加損害於他人者，駕駛人應賠償因此所生之損害；民法第18
    4條第1項前段、第191條之2前段分別定有明文。再按不法侵
    害他人之身體或健康者，對於被害人因此喪失或減少勞動能
    力或增加生活上之需要時，應負損害賠償責任；不法侵害他
    人之身體、健康、名譽、自由、信用、隱私、貞操，或不法
    侵害其他人格法益而情節重大者，被害人雖非財產上之損害
    ，亦得請求賠償相當之金額；民法第193條第1項、第195條
    第1項前段亦有明文。本件被告因前揭過失行為，不法侵害
    原告之身體及財產，致其受有系爭傷害，則原告依前揭規定
    ，請求被告賠償其所受損害，於法有據。茲就原告請求賠償
    之項目及金額析述如下：
    ⒈醫療費用部分：
      原告主張其因系爭交通事故受有系爭傷害，支出必要之醫
      療費用3,130元等情，業據其提出臺南市立安南醫院、溫
      聯合診所、妙心中醫診所醫療收據為證（見附民卷第15、
      19、21、25頁），並為被告所不爭執，是原告請求被告賠
      償已支付之必要醫療費用3,130元，為有理由，應予准許
      。
    ⒉機車修理費部分：
      系爭交通事故造成原告所騎乘之系爭機車受損，原告主張
      其因此支出維修費用17,560元（零件費用12,292元、工資
      5,268元）等情，業據其提出估價單及收據各1份為證（見
      附民卷第27頁、本院卷第95頁），被告對此不爭執，堪信
      為真實。然依民法第196條請求賠償物被毀損所減少之價
      額，得以修復費用為估定之標準，但以必要者為限（例如
      ：修理材料以新品換舊品，應予折舊），如修理材料以新
      零件更換被損害之舊零件，計算損害賠償額時，自應將零
      件折舊部分予以扣除（最高法院77年度第9次民事庭會議
      決議意旨、80年度台上字第2476號判決意旨參照）。經查
      ，依原告所提出之估價單可知，其請求之維修費用零件部
      分應係以新零件更換，則揆諸前揭說明，原告以上開維修
      費用作為損害賠償之依據時，自應將其中零件折舊部分予
      以扣除，始為合理。又系爭機車係109年2月出廠，有原告
      所提行車執照在卷可參（見本院卷第77頁），距系爭交通
      事故發生日即109年11月4日已約9個月，依行政院所頒固
      定資產耐用年數表及固定資產折舊率表，機器腳踏車之耐
      用年數為3年，依平均法計算其折舊結果（即以固定資產
      成本減除殘價後之餘額，按固定資產耐用年數表規定之耐
      用年數平均分攤，試算折舊額），每年折舊率為3分之1，
      並參酌營利事業所得稅查核準則第95條第6項規定「固定
      資產提列折舊採用定率遞減法者，以1年為計算單位，其
      使用期間未滿1年者，按實際使用之月數相當於全年之比
      例計算之，不滿1月者，以1月計」，系爭機車零件費用扣
      除折舊後得請求金額為9,987元【計算式：⑴殘價＝取得成
      本÷（耐用年數＋1），即12,292元÷（3＋1）＝3,073元；⑵折
      舊額＝（取得成本－殘價）×1/（耐用年數）×（使用年數）
      ，即（12,292元－3,073元）×1/3×（0＋9/12）＝2,305元（
      元以下四捨五入）；⑶扣除折舊後價值＝（新品取得成本－
      折舊額），即12,292元－2,305元＝9,987元】，再加計工資
      費用5,268元後，合計必要之維修費用應為15,255元【計
      算式：9,987元（零件費用）＋5,268元（工資費用）＝15,2
      55元】。又系爭機車於系爭交通事故發生時之車主雖為甲
      ○○，然甲○○已將系爭機車損壞之賠償請求權讓與原告，有
      系爭機車行車執照及債權讓與證明書附卷可查（見本院卷
      第75至77頁）。故原告請求被告賠償系爭機車因損壞所支
      出之維修費用，於15,255元之範圍內為有理由，逾此範圍
      之請求，不應准許。
    ⒊不能工作之損失部分：
      原告主張其因系爭傷害需休養無法工作，而其在系爭交通
      事故發生前，每日可獲得3,000元之薪資，故請求被告賠
      償其109年11月9日至同年月12日不能工作之損失共計12,0
      00元等情，並提出在職證明書、薪資袋各1份為證（見本
      院卷第145至147頁），被告則否認原告受有不能工作之損
      失，並以前詞置辯。經查，觀諸原告所提出臺南市立安南
      醫院診斷證明書，固記載「病患於109年11月4日16時25分
      入本院急診，經處置後，於同日離院。出院後宜休養三天
      」等語（見附民卷第13頁），然依該診斷證明書所載之意
      ，應係指原告於109年11月4日（即系爭交通事故發生之日
      ）前往該院急診後離院，自離院時起宜休養三天之意。而
      自109年11月4日起至原告所請求計算工作損失之起日即同
      年月9日止，期間經過同年月5至8日共計4日，已超過上開
      診斷證明書所載應休養之天數；參以原告自陳其工作性質
      係老闆有叫工，原告才去工作，109年11月5至8日老闆並
      未叫工，故其並未去工作等語（見本院卷第135頁），及
      原告所提前揭在職證明書記載：原告係於一順企業社擔任
      臨時駕駛雇工，於109年11月9至12日共4日口頭請假等語
      （見本院卷第145頁），足認於109年11月5至8日之期間內
      ，原告本即因其雇主並未叫工而無薪資收入，並非係因受
      有系爭傷害無法工作而造成其受有薪資損失。此外原告復
      未提出其他證據資料證明除上開診斷證明書所載應休養之
      天數以外，其仍有因系爭傷害無法工作之情事，則其請求
      被告賠償自109年11月9至12日間無法工作之損失，尚屬無
      據，應予駁回。
    ⒋精神慰撫金部分：
      按慰撫金數額之認定，除依被害人所受身體上及精神上痛
      苦程度及所造成之影響二者予以衡量外，尚須斟酌雙方之
      身份資力與加害之程度等情予以核定。經查，系爭交通事
      故造成原告因而受有左手背、右手第五指瘀挫傷及右側小
      腿挫傷之傷害，業如前述。本院審酌系爭交通事故發生之
      經過情形、原告因系爭交通事故所受上開傷勢，並兼衡原
      告陳明其專科畢業，從事駕駛技工機士，每月收入約30,0
      00元，被告則自述其高職畢業，目前無業，系爭交通事故
      發生前從事送貨司機，當時每月收入30,000至35,000元等
      語（見本院卷第135頁），以及兩造於108至109年度財產
      所得調件明細表所示之所得及財產之經濟狀況暨其2人身
      份地位等一切情狀，認原告請求被告賠償之精神慰撫金以
      10,000元為適當，逾此範圍之請求，尚難准許。
    ⒌綜上，合計原告得請求之數額為28,385元【計算式：3,130
      元＋15,255元＋10,000元＝28,385元】。
  ㈢按損害之發生或擴大，被害人與有過失者，法院得減輕賠償
    金額，或免除之，民法第217條第1項定有明文；次按汽車指
    在道路上不依軌道或電力架線而以原動機行駛之車輛（包括
    機車）；汽車起駛前應顯示方向燈，注意前後左右有無障礙
    或車輛行人，並應讓行進中之車輛行人優先通行；汽車行駛
    時，駕駛人應注意車前狀況，並隨時採取必要之安全措施，
    道路交通安全規則第2條第1項第1款、第89條第1項第7款、
    第94條第3項分別定有明文。原告騎乘機車沿農會前騎樓行
    駛，而左轉駛出路面時，理應遵循上開規定而為注意，又系
    爭交通事故當時現場並無不能注意之情事，已如前述，原告
    應能遵守上開規定。原告雖主張當時其有約兩三秒靜止待轉
    ，是因被告一下子就倒車造成碰撞，故其就系爭交通事故之
    發生並無過失等語，然查：
　　⒈依原告於警詢中所述，其當時係騎乘系爭機車沿安中路二
      段農會騎樓準備下來左轉，右前方被告駕駛之系爭汽車突
      然倒車行駛，導致其反應不及，造成系爭汽車後車尾碰撞
      系爭機車等語（見本院卷第48頁）。而經本院當庭勘驗系
      爭機車上所設置行車紀錄器畫面，於「03：36：50至03：
      36：55」（此係行車紀錄器畫面左下角顯示之時間，下同
      ）間，系爭機車車頭擺正，起步並在農會門口前沿騎樓磁
      磚路面由東向西方向直行前進；於「03：36：56」時，系
      爭機車繼續在農會門口前沿騎樓磁磚路面由東向西方向直
      行前進，可看到系爭汽車停在安中路二段由東往西車道路
      口（下稱系爭路口）之黃色網狀線上，車身約一半位在網
      狀線內，另一半位在該網狀線西側之安中路二段內側車道
      上；於「03：36：57」時，系爭機車車頭向左，車身向左
      偏行；於「03：36：58」時，系爭機車持續向左轉彎，車
      頭駛出騎樓磁磚路面，而至安中路2段柏油路面上；於「0
      3：36：59」系爭機車持續向左轉彎，至車頭與安中路二
      段垂直，並繼續往前行駛至車頭接近系爭路口之黃色網狀
      格線東北角落，此時畫面右方之系爭汽車開始往後倒車；
      於「03：37：00」時，系爭機車持續往前行駛，至車身蓋
      過上開黃色網狀格線東北角，系爭汽車亦持續往後倒車，
      其後系車機車之左側車身隨即與系爭汽車之車尾發生碰撞
      ；於「03：37：00至03：37：01」時系爭機車向左倒地；
      另在上開錄影時間「03：36：56」至「03：37：00」間，
      系爭汽車後方紅色燈中間之白色小燈亮起，下方黃色燈亦
      在閃爍等情，有本院勘驗筆錄及勘驗畫面翻拍照片在卷可
      參（見本院卷第137至139頁、第153至167頁）。
　　⒉由上開勘驗結果及翻拍照片可知，原告騎乘系爭機車原本
      係沿農會門口前騎樓磁磚路面前進，在系爭機車前進過程
      中，於錄影時間「03：36：56」時，即可看到系爭汽車停
      在系爭路口之黃色網狀線上，且在錄影時間「03：36：56
      」至「03：37：00」間，系爭汽車後方紅色車燈中間之白
      色小燈亮起，下方黃色燈亦在閃爍，則如原告欲自上開騎
      樓磁磚路面駛出道路，並通過系爭汽車後方而在系爭路口
      左轉，其本應依前揭規定注意系爭汽車動向，並隨時採取
      必要之安全措施，以避免兩車碰撞。然原告所騎乘之系爭
      機車自錄影時間「03：36：57」起即開始向左偏行，至「
      03：37：59」時，系爭機車持續進行左轉彎，並駛出騎樓
      磁磚路面至安中路2段柏油路面上，系爭汽車之車頭與安
      中路二段垂直後，系爭機車仍繼續往前行駛；而系爭汽車
      則於「03：36：59」開始倒車，於「03：37：00」時，系
      爭機車持續往前行駛，系爭汽車亦持續往後倒車，兩車因
      而發生碰撞。在上開過程中，均未見原告有其所述靜止待
      轉約兩三秒之情形，堪認原告在駛出道路進入系爭路口欲
      左轉時，疏未注意已停在系爭路口且已亮起並閃爍後車燈
      之系爭汽車動向，並隨時採取必要之安全措施，即貿然駛
      出道路，致發生系爭交通事故，原告自亦有過失，原告主
      張其就系爭交通事故之發生並無過失等語，難認可採。茲
      審酌兩造對本件損害發生原因力之強弱程度，認原告方面
      應負40％之過失責任，被告方面則應負60%之過失責任，依
      此計算，原告得請求賠償之金額為17,031元【計算式：28
      ,385×60％＝17,031元】。
  ㈣再按二人互負債務，而其給付種類相同，並均屆清償期者，
    各得以其債務，與他方之債務，互為抵銷；但依債之性質不
    能抵銷或依當事人之特約不得抵銷者，不在此限，民法第33
    4條定有明文。被告辯稱系爭交通事故造成其所駕駛之系爭
    汽車受損，經其持受損照片請求原廠估價，所需維修費用為
    43,103元（均為零件費用）等情，業據其提出估價單1份（
    見本院卷第125頁），並為兩造所不爭執。原告雖主張其就
    系爭交通事故並無過失，毋須賠償被告等語，惟查：
    ⒈系爭汽車於系爭交通事故發生時之車主雖非被告，而是丘
      育丞，然丘育丞已將系爭汽車因系爭交通事故所生之損害
      賠償請求權讓與被告，有被告所提出丘育丞書立之書面1
      份存卷可參（見本院卷第183頁）。而原告就系爭交通事
      故之發生亦有過失之情，已如前述，是原告就系爭汽車之
      損害自亦應負賠償責任，且兩造互負之債務均為金錢債務
      ，依債之性質並非不能抵銷，當事人亦無特約不得抵銷，
      是被告此部分之抵銷抗辯，堪認可採。又上開被告所陳之
      維修費用既均為零件費用，則被告以前揭修車費用作為損
      害賠償之依據時，自應將零件折舊部分予以扣除，業如前
      述。而系爭汽車係95年9月出廠，有被告所提出行車執照
      在卷可參（見本院卷第149頁），至系爭交通事故發生之
      時即109年11月4日止，固已超過行政院所頒固定資產耐用
      年數表及固定資產折舊率表規定之汽車耐用年數（5年）
      ，惟於本件事故發生時仍正常使用中，足見其零件應在固
      定資產耐用年限內，方可繼續使用，難認已無殘餘價值，
      故本院參酌營利事業所得稅查核準則第95條第8款：「營
      利事業折舊性固定資產，於耐用年限屆滿仍繼續使用者，
      其殘值得自行預估可使用年數並重新估計殘值後，按原提
      列方式計提折舊」、所得稅法第51條：「固定資產之折舊
      方法，以採用平均法、定率遞減法、年數合計法、生產數
      量法、工作時間法或其他經主管機關核定之折舊方法為準
      」，及該法施行細則第48條第1款：「本法第51條所定固
      定資產之折舊方法，採平均法者，以固定資產成本減除殘
      價後之餘額，按固定資產耐用年數表規定之耐用年數平均
      分攤，計算每期折舊額」規定，認採用「平均法」計算其
      最後1年折舊後之殘值作為系爭汽車零件之殘餘價值【計
      算式：取得價格÷（耐用年限＋1）＝殘值】，應屬合理，依
      前揭平均法計算其折舊後零件之殘餘價值為7,184元【計
      算式：43,103元÷（5+1）＝7,184元，元以下四捨五入】，
      故系爭汽車之損害應為7,184元。
　　⒉而被告就系爭交通事故之發生亦有過失，業如前述，故被
      告就系爭汽車所受損害請求原告賠償時，亦應有民法第21
      7條第1項過失相抵規定之適用。依上述肇事責任之比例計
      算，原告就系爭交通事故所應負之過失比例應為40％，是
      被告得請求原告賠償之金額應為2,874元【計算式：7,184
      ×40％＝2,874元，元以下四捨五入】。從而，被告以此金額
      抵銷原告之損害賠償金額後，原告主張被告應賠償14,157
      元【計算式：17,031元－2,874元＝14,157元】，自屬有據
      ，應予准許，逾此部分之請求，即無理由。
  ㈤末按給付有確定期限者，債務人自期限屆滿時起，負遲延責
    任。給付無確定期限者，債務人於債權人得請求給付時，經
    其催告而未為給付，自受催告時起，負遲延責任。其經債權
    人起訴而送達訴狀，或依督促程序送達支付命令，或為其他
    相類之行為者，與催告有同一之效力；民法第229條第1、2 
    項分別定有明文。又遲延之債務，以支付金錢為標的者，債
    權人得請求依法定利率計算之遲延利息。但約定利率較高者
    ，仍從其約定利率；而應付利息之債務，其利率未經約定，
    亦無法律可據者，週年利率為百分之五；亦為同法第233條
    第1項及第203條所明定。查本件原告請求被告給付之前開金
    額，並未定有給付之期限，而本件原告於110年9月27日提出
    之書狀繕本係於同日送達被告（見本院卷第141頁），則原
    告請求上開書狀繕本送達被告之翌日即110年9月28日起至清
    償日止，按週年利率5％計算之利息，自無不合。
六、綜上所述，原告依侵權行為之法律關係，請求被告給付14,157元，及自110年9月28日起至清償日止，按週年利率5％計計算之利息，為有理由，應予准許，逾此範圍所為之請求，則無理由，應予駁回。 
七、按各當事人一部勝訴、一部敗訴者，其訴訟費用，由法院酌
    量情形，命兩造以比例分擔或命一造負擔，或命兩造各自負
    擔其支出之訴訟費用；小額事件第一審法院為訴訟費用之裁
    判時，應確定其費用額，民事訴訟法第436條之19第1項、第
    79條分別定有明文。經核本件訴訟費用額為1,000元（即第
    一審裁判費），且原告為一部勝訴，本院審酌原告勝訴部分
    之金額與原告全部請求金額之比例，認應由被告負擔300元
    ，餘由原告負擔。
八、本件係就民事訴訟法第436條之8第1項規定之小額訴訟事件
    所為被告敗訴之判決，依民事訴訟法第436條之20之規定，
    應依職權宣告假執行，並依同法第392條第2項，依職權為被
     告預供擔保，得免為假執行之宣告。 
九、本件事證已臻明確，兩造其餘主張陳述及攻擊防禦方法，經
    本院審酌後，認均不影響本件判決結果，爰不一一論述，併
    此敘明。
十、訴訟費用負擔之依據：民事訴訟法第79條、第436條之19第1
    項。
中    華    民    國   110    年    11     月    26   日
                  臺灣臺南地方法院臺南簡易庭
                                  法  官   余玟慧
以上正本係照原本作成　　　　　　　　　　　　　　　　　
如不服本判決，應於送達後20日內，向本院提出上訴狀並表明上
訴理由，如於本判決宣示後送達前提起上訴者，應於判決送達後
廿日內補提上訴理由書（須附繕本）。
對於小額程序之第一審判決之上訴，非以其違背法令之理由，不
得為之。且上訴狀內應記載表明(一)原判決所違背之法令及其具
體內容。(二)依訴訟資料可認為原判決有違背法令之具體事實者
。如委任律師提起上訴者，應一併繳納上訴審裁判費。　　　
中　　華　　民　　國　　110 　年　　11　　月　　30　　日
                                  書記官  于子寧